【裁判字號】    99,易,893
【裁判日期】    991228
【裁判案由】    竊盜
【裁判全文】
臺灣屏東地方法院刑事判決               99年度易字第893號
公  訴  人  臺灣屏東地方法院檢察署檢察官
被      告  賴安吉
            黃秀花
上列被告因違反森林法案件，經檢察官提起公訴（99年度偵字第
6133號），因被告於準備程序中就被訴事實為有罪之陳述，經告
知簡式審判程序之旨，並聽取當事人之意見後，經本院合議庭裁
定由受命法官獨任進行簡式審判程序，茲判決如下：
    主  文
賴安吉結夥二人以上，竊取森林主產物未遂，累犯，處有期徒刑
陸月，併科罰金新臺幣玖萬伍仟伍佰元，徒刑如易科罰金，罰金
如易服勞役，均以新臺幣壹仟元折算壹日。扣案之鐮刀壹把、鋸
子壹支均沒收。
黃秀花結夥二人以上，竊取森林主產物未遂，處有期徒刑月，
併科罰金新臺幣肆萬柒仟柒佰伍拾元，徒刑如易科罰金，罰金如
易服勞役，均以新臺幣壹仟元折算壹日。緩刑貳年，並應向指定
之公益團體、地方自治團體或社區提供肆拾小時之義務勞務，緩
刑期間付保護管束。扣案之鐮刀壹把、鋸子壹支均沒收。
    事  實
一、賴安吉曾於民國96年間因竊盜案件，經本院以96年度簡字第
    1851 號 判決判處有期徒刑6 月確定，於97年11月9 日縮刑
    期滿執行完畢，詎仍不知悔改，與黃秀花共同意圖為自己不
    法之所有，基於竊取森林主產物之犯意聯絡，於99年6 月26
    日上午9 時許，結夥2 人以上同至許美珠所有座落屏東縣滿
    州鄉○○段620 號地號土地之私有林內，由賴安吉以其攜帶
    且為其所有客觀上足以對人生以命、身體構成威脅而屬兇器
    之鐮刀1 把、手鋸1 支，砍伐原附著生長在該地為森林主產
    物山芙蓉數株，並將砍伐之山芙蓉切割成段，黃秀花則在旁
    整理捆綁，而著手竊取山芙蓉，迄同日下午5 時30分許，共
    計砍伐山芙容300 公斤〈山價為新臺幣（下同）4 萬7,750
    元〉，嗣於尚未整理捆綁完畢之際，即為巡山警員發覺當場
    查獲乃未得逞，並在現場扣得渠2 人所砍伐之山芙蓉300 公
    斤及賴安吉所有供砍伐山芙蓉所用之鐮刀1 把、手鋸1 支。
二、案經屏東縣政府警察局恆春分局報告臺灣屏東地方法院檢察
    署檢察官偵查起訴。
    理  由
一、按除被告所犯為死刑、無期徒刑、最輕本刑為3 年以上有期
    徒刑之罪或高等法院管轄第一審案件者外，於法院行準備程
    序進行中，被告先就被訴事實為有罪之陳述時，審判長得告
    知被告簡式審判程序之旨，並聽取當事人、代理人、辯護人
    及輔佐人之意見後，裁定進行簡式審判程序；受命法官行準
    備程序，與法院或審判長有同一之權限，刑事訴訟法第273
    條之1 第1 項、第279 條第2 項前段分別定有明文。查本件
    被告賴安吉、黃秀花所犯非為死刑、無期徒刑、最輕本刑為
    3 年以上有期徒刑之罪或高等法院管轄第一審案件，其於本
    院99年12月14日準備程序進行中，先就前揭被訴事實為有罪
    之陳述（見本院卷第33頁反面），經受命法官告知簡式審判
    程序之旨，並聽取當事人之意見後，本院合議庭認無不得或
    不宜改依簡式審判程序進行之處，爰依刑事訴訟法第273 條
    之1 第1 項，裁定本件由受命法官獨任進行簡式審判程序。
    並依刑事訴訟法第159 條第2 項、第273 條之2 規定，本件
    不適用同法第159 條第1 項關於傳聞法則之規定，證據調查
    亦不受同法第159 條第1 項、第161 條之2 、第161 條之3
    、第163 條之1 及第164 條至第170 條規定之限制，合先敘
    明。
二、上揭事實，業據被告2 人於警詢、偵查中、本院準備程序及
    審理時坦承不諱（分見偵卷第4 至7 頁，本院卷第33頁反面
    、37頁反面），並互核相符，且經被害人許美珠於警詢時指
    訴綦詳（見警卷第22至24頁），復有屏東縣政府警察局恆春
    分局扣押筆錄、扣押物品目錄表、查獲照片10張、屏東地檢
    署99保字第1562號扣押物品清單1 紙、贓物認領保管單1 紙
    、土地所有權狀1 紙在卷可稽（分見警卷第30至33、41至45
    頁，偵卷第19、27、29頁），及鐮刀1 把、鋸子1 支扣案足
    憑，足以補強被告2 人自白，堪認被告2 人堪認被告自白與
    事實相符，應屬真實。另經本院向行政院農業委員會林務局
    屏東林區管理處函詢本案遭被告2 人竊取之山芙蓉之山價價
    額，據覆略以：本案樹種為山芙蓉，為森林主產物，數量為
    300 公斤，山價為4 萬7,750 元等情，有該處99年11月26日
    屏作字第0996232541號號函暨所附「山芙蓉林木」山價查定
    書1 紙在卷可按（見本院卷第17至19頁），是本案贓額應為
    4 萬7,750 元，亦堪認定。綜上，本案事證明確，被告2 人
    上揭犯行洵堪認定，應依法論科。
三、按森林係指林地及其群生竹、木之總稱，而所謂森林主產物
    ，參諸國有林林產物處分規則第3 條第1 款之規定，係指生
    立、枯損、倒伏之竹木及餘留之根株、殘材而言。查被害人
    許美珠所有之上揭土地，地目為林地，其上並群生有林木等
    情，有土地所有權狀及照片9 張在卷可證（分見偵卷第29頁
    、警卷第41至45頁），應屬私有林無疑，又被告2 人所竊取
    之山芙蓉均附著生長在上揭土地，觀之上揭卷附照片自明，
    而為生立之林木，當係森林之主產物。是核被告2 人所為，
    均係犯森林法第52條第2 項、第1 項第4 款之加重竊取森林
    主產物未遂罪。公訴意旨雖認被告2 人已然遂行渠等竊取林
    林主產物犯行，然按竊盜罪既遂與未遂之區別，應以所竊之
    物已否移入自己權力支配之下為標準。若已將他人財物移歸
    自己所持，即應成立竊盜既遂罪，最高法院著有17年上字第
    509 號、69年台上字第2523號判例可資參照。查被告雖已著
    手為盜伐之竊取森林主產物行為，然其所砍伐之山芙蓉屬大
    型笨重之物，均仍留置現場，並未及整理捆綁完成，或為任
    何搬運、移置抑或載送之後續處理行為，即為警發覺當場查
    獲等情，有偵查報告1 紙及查獲現場照片10張在卷可證（見
    警卷第29、41至45頁），堪認被告2 人猶未將所砍伐竊取之
    森林主產物山芙蓉置於己身實力支配下甚明，準此，應認被
    告竊取森林主產物之犯行尚屬未遂，公訴意旨，容有誤會。
    另雖就被告2 人結夥2 人以上部分事實，公訴意旨雖漏未引
    用法條，惟該部分事實業已於起訴書事實欄載明，應認業經
    起訴，本院自應加以審理。末按，竊取森林主、副產物，收
    受、搬運、寄藏、收買贓物或為牙保者，依刑法規定處斷，
    森林法第50條定有明文；刑法第321 條第1 項第3 款之攜帶
    兇器竊盜罪，係以行為人攜帶兇器竊盜為其加重條件，此所
    謂兇器，其種類並無限制，凡客觀上足對人之生命、身體、
    安全構成威脅，具有危險性之兇器均屬之，且祇須行竊時攜
    帶此種具有危險性之兇器為已足，並不以攜帶之初有行兇之
    意圖為必要，最高法院著有79年度台上字第5253號判例供參
    。查本件扣案鐮刀、鋸子均屬金屬製品，且為尖銳、鋒利之
    物，觀之卷附照片1 張即明（見警卷第45頁），客觀上自足
    對人之生命、身體構成威脅，應屬兇器無疑。是被告2 人攜
    帶上揭扣案物品竊取山芙蓉而未遂，核渠2 人所為，亦均係
    犯森林法第50條之竊取森林主產物罪，應依刑法第321 條第
    2 項、第1 項第3 款攜帶兇器竊盜未遂罪論處，然按森林法
    上開規定係刑法竊盜罪之特別規定，依特別法優於普通法之
    法律競合關係，應依森林法上開規定論處，自不再另論刑法
    第32 1條第2 項、第1 項第3 款之罪，併此敘明（最高法院
    47年台上字第979 號判決意旨參照）。
四、被告2 人就本件犯行間，有犯意聯絡及行為分擔，為共同正
    犯。又被告賴安吉有前揭事實欄一所載科刑執畢紀錄，有臺
    灣高等法院被告前案紀錄表1 份在卷可按，其於97年11月9
    日受有期徒刑之執行完畢，5 年以內故意再犯本件有期徒刑
    以上之罪，為累犯，應依刑法第47條第1 項規定，加重其刑
    。再被告2 人雖以著手竊取山芙蓉林木行為之實行，惟未生
    移置山芙蓉林木於自己權力支配下之結果，將犯罪尚屬未遂
    ，所生危害較既遂犯為輕，爰依刑法第25條第2 項規定，均
    按既遂犯之刑度減輕其刑。復被告賴安吉有前揭刑度之加重
    、減輕事實，依刑法第71條第1 項之規定，先加後減之。爰
    審酌被告2 人不思己力謀生，任意竊盜伐他人林木，莫視他
    人財產權益，且盜伐林木，危害森林保育及自然生態環境，
    惟念渠等均始終坦承，犯行尚佳，被害人亦不追究（見偵卷
    第24頁），被告黃秀花亦無前科，素行良好，有臺灣高等法
    院被告前案紀錄表1 份在卷可按，兼衡被告2 人之犯罪動機
    、目的、手段等一切情狀，就被告賴安吉、黃秀花分別量處
    如主文所示之刑，復分別依法併科贓額2 、1 倍之罰金即9
    萬5,500 元、4 萬7,750 元，及就所處徒刑、罰金部分，各
    諭知易科罰金、易服勞役之折算標準，以資懲儆。公訴人雖
    就被告賴安吉部分具體求處有期徒刑7 月，被告黃秀花部分
    具體求處有期徒刑6 月，惟本院認以量處如主文所示之刑為
    適當，公訴人之求刑，核屬過重，附此敘明。又被告黃秀花
    前未曾因故意犯罪受有期徒刑以上刑之宣告，有臺灣高等法
    院被告前案紀錄表1 份附卷可稽，因一時短於思慮，致犯本
    案犯行，且犯後坦承犯罪，表示悔意，被害人亦無追究之意
    ，堪認被告黃秀花歷此偵審經過及科刑教訓，當能知所警惕
    而無再犯之虞，本院認其所受刑之宣告以暫不執行為適當，
    併宣告緩刑2 年，以啟自新，惟為使被告黃秀花確知悔悟，
    本院乃認除上開緩刑之宣告外，另有賦予其一定負擔之必要
    ，並依刑法第74條第2 項第5 款之規定，命其應向指定之政
    府機關、政府機構、行政法人、社區或其他符合公益目的之
    機構或團體提供40小時之義務勞務，至其應如何執行，宜由
    檢察官考量被告黃秀花所犯罪名，並參酌其性別、家庭、身
    份、職業、經歷、特殊專長、體能狀況及素行紀錄與參加意
    願等個人因素，再依義務勞務執行機關（構）之地域、特性
    及勞務內容等為適當之安排，併此敘明，另因本院對被告黃
    秀花為刑法第74條第2 項第5 款提供義務勞務之宣告，是併
    依刑法第93條第1 項第2 款之規定，諭知於緩刑期間付保護
    管束。末查，共同正犯因相互間利用他人之行為，以遂行其
    犯意之實現，本於責任共同之原則，有關沒收部分，對於共
    犯間供犯罪所用之物，自均應為沒收之諭知（最高法院91年
    度台上字第5583號、89年度台上字第6946號判決意旨參照）
    。扣案之鐮刀1 把、鋸子1 支為被告賴安吉所有，並供被告
    2 人犯本案犯罪所用，業據被告賴安吉供承在卷（見警卷第
    8 頁），爰依刑法第38條第1 項第2 款之規定，均宣告沒收
    之。
據上論斷，應依刑事訴訟法第299 條第1 項前段、第273 條之1
第1 項，森林法第52條第2 項、第1 項第4 款，刑法第11條前段
、第28條、第25條第2 項、第47條第1 項、第41條第1 項前段、
第42條第3 項、第74條第1 項第1 款、第2 項第5 款、第93條第
1 項第2 款、第38條第1 項第2 款，判決如主文。
本案經檢察官陳立興到庭執行職務。
中    華    民    國    99    年    12    月    28    日
                  刑事第五庭    法  官  黃柏霖
以上正本證明與原本無異。
如不服本判決應於收受判決後10日內向本院提出上訴書狀，並應
敘述具體理由；其未敘述上訴理由者，應於上訴期間屆滿後20日
內向本院補提理由書（均須按他造當事人之人數附繕本）「切勿
逕送上級法院」。
中    華    民    國    99    年    12    月    28    日
                                書記官   史安琪
附錄本案論罪科刑法條：森林法第52條第2項、第1項第4款。
森林法第52條
（加重竊取森林主、副產物罪）
竊取森林主、副產物而有左列情形之一者，處 6 月以上 5 年以
下有期徒刑，併科贓額 2 倍以上 5 倍以下罰金：
一、於保安林犯之者。
二、依機關之委託或其他契約，有保護森林義務之人犯之者。
三、於行使林產採取權時犯之者。
四、結夥二人以上或僱使他人犯之者。
五、以贓物為原料，製造木炭、松節油、其他物品或培植菇類者
    。
六、為搬運贓物，使用牲口、船舶、車輛，或有搬運造材之設備
    者。
七、掘採、毀壞、燒燬或隱蔽根株，以圖罪跡之湮滅者。
八、以贓物燃料，使用於礦物之採取，精製石灰、磚瓦或其他物
    品之製造者。
前項未遂犯罰之。
第 1 項第 5 款所製物品，以贓物論，沒收之。

司法院資訊處製作；財團法人民間司法改革基金會備份。
